臺北高等行政法院裁定　　　　　　　　　　　　　　九十二年度訴字第五四三一號
　　原　　　告　榮盛證券股份有限公司
　　代　表　人　甲○○○
　　原　　　告　乙○○
　　共　　　同
　　訴訟代理人　周德壎律師
　　被　　　告　臺灣證券交易所股份有限公司
　　代　表　人　丙○○
　　訴訟代理人　李新興律師
右當事人間因證券交易法事件，原告不服財政部中華民國九十二年十月十四日台財訴
字第○九二一三五四四八二號訴願決定（案號：00000000），提起行政訴訟
。本院裁定如左：
　　主  文
原告之訴駁回。
訴訟費用由原告負擔。
　　理  由
一、按人民對於中央或地方機關之行政處分，認為違法或不當，致損害其權利或利益
    者，固得依法提起訴願；惟人民與人民或人民與國家間因私權關係而發生爭訟，
    應歸普通司法機關受理審判，非行政機關（官署）所應處斷〔最高行政法院（民
    國八十九年七月一日改制前為行政法院）二十四年度判字第五○號、四十年度判
    字第一○號判例參照〕。原告如對之提起行政爭訟，應認有訴訟事件不屬行政法
    院之權限情事，依行政訴訟法第一百零七條第一項第一款裁定駁回之。
二、本件被告於民國（下同）九十二年三月間接獲訴外人即原告榮盛證券股份有限公
    司（下稱原告榮盛公司）之客戶陳順杰陳情，即於同年三月十四日至三月十七日
    赴原告榮盛公司專案查核，發現原告榮盛公司之事務員張淑惠不具登記資格而接
    受委託買賣，核違反證券商負責人與業務人員管理規則第十二條第一項及臺灣證
    券交易所股份有限公司營業細則第八十條第一項規定；原告榮盛公司營業員乙○
    ○接受非帳戶本人且未有委任授權書委託買賣之情事及未依據客戶委託事項及條
    件，執行有價證券之買賣，核違反證券商負責人與業務人員管理規則第十八條第
    二項第十三款、第十九款及臺灣證券交易所股份有限公司營業細則第七十五條第
    六款規定，被告乃依臺灣證券交易所股份有限公司營業細則第一百三十五條及第
    一百四十四條規定，於九十二年五月六日以台證交字第○九二○三○○一六三號
    函（下稱系爭函文一）通知原告榮盛公司改善，並就張淑惠、乙○○違失部分，
    請原告榮盛公司對事務員張淑惠暫停執行業務四個月、營業員乙○○予以暫停執
    行業務五個月、營業部經理陳湘玲予以暫停執行業務一個月。原告榮盛公司及乙
    ○○認為被告查核結果與事實相違，於九十二年五月二十七日就原告乙○○違失
    部分之處置，向被告提出申覆，經被告於同年六月二十日以台證交字第○九二○
    二○○八七四號函（下稱系爭函文二）函覆維持原處置。原告榮盛公司及乙○○
    不服，提起訴願，經遭決定駁回，遂提起行政訴訟，求為判決「1.訴願決定、系
    爭函文一、二關於原告乙○○之處置及因原告乙○○的處置而議定原告榮盛公司
    應行改善之處置部分均撤銷。2.訴訟費用由被告負擔。」云云。
三、按「證券交易所之設立，應於登記前先經主管機關之特許或許可；其申請程序及
    必要事項，由主管機關以命令定之。」「證券交易所以經營供給有價證券集中交
    易市場為其業務，非經主管機關核准，不得經營其他業務或對其他事業投資。」
    「公司制證券交易所之組織，以股份有限公司為限。」證券交易法第九十三條、
    第九十八條、第一百二十四條定有明文。是臺灣證券交易所股份有限公司係經主
    管機關財政部證券暨期貨管理委員會許可，及依公司法相關規定設定登記之股份
    有限公司，經營設置場所及設備以供給證券經紀商、證券自營商為證券交易法所
    稱有價證券之集中買賣與結算交割等有關業務，其組織型態，依臺灣證券交易所
    股份有限公司章程之規定，係股份有限公司型態之公司法人，乃為私法人，合先
    敘明。
四、次按「在公司制證券交易所交易之證券經紀商或證券自營商，應由交易所與其訂
    立供給使用有價證券集中交易市場之契約，並檢同有關資料，申報主管機關核備
    。」證券交易法第一百二十九條定有明文。原告榮盛公司係經營證券經紀等業務
    之證券商，為私法人，於八十七年六月十日與亦為私法人之被告簽訂「臺灣證券
    交易所股份有限公司供給使用有價證券集中交易市場契約」（因原告更名於九十
    一年八月三十日重新簽約、並於九十二年五月十五日修正簽約，以下簡稱兩造契
    約），參以契約之內容及效力，均係依當事人之意思訂定，且契約第十二條約定
    「因本契約所生之爭議，契約雙方當事人同意以仲裁方式解決，並適用證券交易
    法第六章仲裁之規定。」，足見為兩造契約為私法契約之性質。被告所為系爭函
    文一說明三，載明「右開缺失事項經議定，依本公司營業細則第一百三十五條規
    定，請貴公司改善，至於業務人員違失部分，依同細則第一百四十四條規定，請
    貴公司對事務員張淑惠暫停執行業務四個月、受託買賣業務員乙○○兩項缺失併
    計予以暫停執行業務五個月，另營業部經理陳湘玲應負督導不周之責予以暫停執
    行業務一個月」，係被告依據兩造契約第一條約定「自本契約簽訂生效後，乙方
    （按指原告榮盛公司）有使用甲方（按指被告）設置之有價證券集中交易市場之
    權利，有遵守甲方所訂章則、公告及依照規定按時繳付證券交易經手費及各項費
    用之義務。自簽約後甲方之章則如有修正，乙方應有遵守之義務．．．。」及臺
    灣證券交易所股份有限公司營業細則第一百三十五條「證券商違反第十三條．．
    ．之規定者，本公司得通知其限期補正或改善。證券商違反本公司章程營業細則
    、受託契約準則或其他章則、辦法、公告、通函等有關規定，除另有規定外，本
    公司得通知其限期補正或改善」、第一百四十四條「證券商之受僱人違反本公司
    章程、營業細則、受託契約準則或其他章則、辦法、公告、通函等有關規定者，
    本公司得視情節輕重，逕行通知證券商予以警告，或暫停其執行業務一個月至六
    個月」之規定，對原告榮盛公司為處置及通知，並非依據證券商負責人與業務人
    員管理規則而為處分，與證券商負責人與業務人員管理規則係依證券交易法授權
    制定之法規無關。至於被告系爭函文一說明一、二所載「．．．事務員張淑惠．
    ．．核違反證券商負責人與業務人員管理規則第十二條第一項及本公司營業細則
    第八十條第一項規定」「營業員乙○○．．．核違反證券商負責人與業務人員管
    理規定第十八條第二項第十三款、第十九款及本公司『營業細則』第七十五條第
    六款」，被告係在說明相關業務人員違規事實及違反之法令與章則規定，被告並
    非依據證券商負責人與業務人員管理規則而為處置及通知。參以兩造契約第十條
    規定：「甲方得派員檢查乙方之帳簿及有關證券交易憑證單據表冊，或提出查詢
    ，乙方對於甲方上項之檢查或查詢，不得拒絕。」被告係依據兩造契約對原告榮
    盛證券公司之受託買賣有價業務進行稽查，非基於法律之授權而執行公權力。是
    以，被告並非受主管機關財政部證券暨期貨管理委員會之授權而作成系爭函文一
    ，系爭函文一非行政處分；被告再以系爭函文二函覆維持系爭函文一，同非行政
    處分。
五、綜上所述，被告並非中央或地方之行政機關，其所為系爭函文一、二之行為，亦
    非受委託執行公權力之行政處分，是兩造間契約僅為私法關係之性質，於兩造契
    約存續期間內，被告依契約之約定以系爭函文一、二通知原告須遵守臺灣證券交
    易所股份有限公司章程、臺灣證券交易所股份有限公司營業細則之規定所為處置
    ，為因契約事項所生爭議，自非屬公法爭議，由此所生之訴訟事件即不屬行政法
    院所得審理，揆諸首揭說明，本件訴訟為不合法，應予駁回。
六、本件原告之訴為不合法，依行政訴訟法第一百零七條第一項第一款、第一百零四
    條、民事訴訟法第九十五條、第七十八條，裁定如主文。
中　　　華　　　民　　　國　　九十三　　年　　　四　　　月　　二十二　　日
                 臺 北 高 等 行 政 法 院   第 四 庭
                                    審 判 長 法  官　王立杰
                                             法  官　王碧芳
                                             法  官　胡方新
右為正本係照原本作成。
如不服本裁定，應於送達後十日內向本院提出抗告狀（須按他造人數附繕本）。
中　　　華　　　民　　　國　　九十三　　年　　　四　　　月　　二十二　　日
                                             書記官  陳幸潔
